臺灣板橋地方法院刑事判決　　　　　　　96年度訴字第3674號
公　訴　人　臺灣板橋地方法院檢察署檢察官
被　　　告　甲○○
上列被告因違反毒品危害防制條例案件，經檢察官提起公訴 (96
年度毒偵字第6049號)， 因被告於本院準備程序中就被訴事實為
有罪之陳述，本院告知被告簡式審判程序之旨，並聽取當事人之
意見後，由本院合議庭裁定改由受命法官獨任依簡式審判程序進
行，判決如下：
    主  文
甲○○施用第一級毒品，累犯，處有期徒刑捌月。扣案之海洛因
壹包（驗餘毛重零點貳捌公克）沒收銷燬之。
    事  實
一、甲○○前於民國87年間，因施用毒品案件，經本院裁定送觀
    察、勒戒後，認有繼續施用毒品之傾向，復以87年度毒聲字
    第1364號裁定令入戒治處所施以強制戒治，後裁定停止戒治
    ，所餘戒治期間付保護管束，於88年8 月17日保護管束期滿
    ，並經臺灣板橋地方法院檢察署檢察官以88年度戒毒偵字第
    32號為不起訴處分確定。復因施用毒品案件，經本院以91年
    度毒聲字第4265號裁定令入戒治處所施以強制戒治，嗣於93
    年1 月9 日因法律修正釋放出所，該施用毒品犯行，並經臺
    灣板橋地方法院檢察署檢察官以91年度毒偵字第3683號提起
    公訴，經本院以92年度訴字第748 號判處有期徒刑8 月確定
    （施用毒品時間自91年6 月某日起至92年2 月21日止）。另
    因搶奪案件，經本院以94年度訴字第3015號判處有期徒刑10
    月確定，甫於95年9 月2 日縮刑期滿執畢出監。詎甲○○仍
    不知悔改，明知海洛因係毒品危害防制條例所列之第一級毒
    品，不得非法持有、施用，竟基於施用第一級毒品海洛因之
    犯意，於96年8 月7 日中午某時許，在臺北縣板橋市○○路
    141 巷3 號之住處，以針筒注射之方式，施用第一級毒品海
    洛因1 次。嗣於同日19時許，在臺北縣板橋市○○路95巷口
    前，為警臨檢查獲，並扣得海洛因1 包（毛重0.3 公克），
    採其尿液送驗後，始悉上情。
二、案經臺北縣政府警察局中和分局報告臺灣板橋地方法院檢察
    署檢察官偵查起訴。
    理  由
一、訊據被告甲○○對於前揭事實，坦承不諱。又被告為警查獲
    時採其尿液送驗，結果亦呈嗎啡陽性反應，此有台灣檢驗科
    技股份有限公司96年8 月30日出具之濫用藥物尿液檢驗報告
    （報告編號：CH/2007/81242）1紙在卷可考；而扣案之白色
    粉末1 包，經送台灣檢驗科技股份有限公司鑑驗結果，毛重
    0.3 公克，因鑑驗使用0.020 公克，含第一級毒品海洛因成
    分，有該公司96年8 月30日出具之濫用藥物檢驗報告（報告
    編號：CH/2007/81332） 存卷可憑，足認被告自白與事實相
    符，堪予採信。次按，毒品危害防制條例於92年7 月9 日修
    正公布，自93年1 月9 日施行，其中第20條、第23條將施用
    毒品之刑事處遇程序，區分為「初犯」及「5 年內再犯」、
    「5 年後再犯」。依其立法理由之說明：「初犯」，經觀察
    、勒戒或強制戒治後，應為不起訴處分或不付審理之裁定；
    經觀察、勒戒或強制戒治執行完畢釋放後，「5 年內再犯」
    者，因其再犯率甚高，原實施之觀察、勒戒及強制戒治既已
    無法收其實效，爰依法追訴或裁定交付審理。至於經觀察、
    勒戒或強制戒治執行完畢釋放後，「5 年後再犯」者，前所
    實施之觀察、勒戒或強制戒治已足以遮斷其施用毒品之毒癮
    ，為期自新及協助其斷除毒癮，仍適用「初犯」規定，先經
    觀察、勒戒或強制戒治之程序。從而依修正後之規定，僅限
    於「初犯」及「5 年後再犯」二種情形，始應先經觀察、勒
    戒或強制戒治程序。倘被告於5 年內已再犯，經依法追訴處
    罰，縱其第3 次（或第3 次以上）再度施用毒品之時間，在
    初犯經觀察、勒戒或強制戒治執行完畢釋放5 年以後，已不
    合於「5 年後再犯」之規定，且因已於「5 年內再犯」，顯
    見其再犯率甚高，原實施觀察、勒戒或強制戒治，已無法收
    其實效，即應依該條例第10條處罰，此有最高法院95年度第
    7 次刑事庭會議決議可資參照。本件被告如事實欄所載之毒
    品前科情形，有臺灣高等法院被告前案紀錄表及判決列印本
    附卷可稽，本案雖距初犯強制戒治釋放已逾5 年，惟其間被
    告又自91年6 月某日起至92年2 月21日止因施用毒品犯行經
    判決確定，參諸前揭說明，自無再經觀察、勒戒及強制戒治
    之必要，應逕行追訴處罰。綜上，本件事證明確，被告犯行
    洵堪認定，應予依法論科。
二、核被告甲○○所為，係犯毒品危害防制條例第10條第1 項之
    施用第一級毒品罪。又被告施用前後持有第一級毒品之行為
    為施用之高度行為所吸收，不另論罪。再被告如事實欄所載
    之前科及執行紀錄，有臺灣高等法院被告前案紀錄表在卷可
    考，其於5 年內故意再犯有期徒刑以上之本罪，為累犯，應
    依法加重其刑。爰審酌被告之素行非佳，其施用毒品，足以
    戕害其身心，滋生其他犯罪，惡化治安，嚴重損及公益，且
    被告前曾因施用毒品，業經強制戒治執行完畢，竟再為本件
    施用毒品犯行，顯見其不思悔改，自制力亦顯不佳，惟另考
    量施用毒品之行為本質上係屬自我戕害行為，及被告犯罪後
    坦承犯行，態度良好等一切情狀，量處如主文所示之刑。
三、扣案之海洛因1 包（驗餘毛重0.28公克），屬當場查獲之第
    一級毒品，又其外包裝袋與毒品粉末難以完全析離，均應依
    毒品危害防制條例第18條第1 項前段規定，沒收銷燬之。
據上論斷，應依刑事訴訟法第273 條之1 第1 項、第299 條第1
項前段，毒品危害防制條例第10條第1 項、第18條第1 項前段，
刑法第11條前段、第47條第1 項，判決如主文。
本案經檢察官藍海凝到庭執行職務。
中　　華　　民　　國　　96　　年　　12　　月　　7 　　日
                    刑事第七庭  法　官  李 君 豪
以上正本證明與原本無異。
如不服本判決，應於判決送達後10日內敘明上訴理由，向本院提
出上訴狀（應附繕本），上訴於臺灣高等法院。
                                書記官  林 文 達
中　　華　　民　　國　　96　　年　　12　　月　　7 　　日
附錄本案論罪科刑法條全文：
毒品危害防制條例第10條
施用第一級毒品者，處6月以上5年以下有期徒刑。
施用第二級毒品者，處3年以下有期徒刑。
